【裁判字號】    97,醫,12
【裁判日期】    990329
【裁判案由】    損害賠償等
【裁判全文】
臺灣臺北地方法院民事判決                97年度醫字第12號
原      告  辛○○
被      告  戊○○
            己○○
上 2人共同
訴訟代理人  甲○○
被      告  丙○○
            庚○○
            丁○○
上 3人共同
訴訟代理人  李宜光律師
上列當事人間損害賠償等事件，本院於民國99年3 月15日言詞辯
論終結，判決如下：
    主      文
原告之訴及假執行之聲請均駁回。
訴訟費用由原告負擔。
    事實及理由
甲、程序方面：
    按訴狀送達後，原告不得將原訴變更或追加，但基本事實同
    一者、擴張或減縮應受判決事項之聲明者，不在此限，民事
    訴訟法第255 條第1 項第2 款、第3 款定有明文。本件原起
    訴聲明請求被告丙○○、戊○○連帶給付原告新臺幣（下同
    ）1,600 萬元（見本院(一)卷第18至19頁）；嗣以書狀追加己○○、庚○○及丁○○為被告（見本院卷(二)第26至28頁），
    再於民國99年1 月28日言詞辯論期日請求被告5 人連帶給付
    1,900 萬元（見本院卷(二)第87頁正、反面）。核原告起訴之
    基本事實均為其被繼承人羅壽來於96年間在長庚醫療財團法
    人基隆長庚紀念醫院（下稱基隆長庚醫院）、台北市立聯合
    醫院和平院區（下稱聯合醫院和平院區）遭醫護人員誤診為
    肺結核一事，且所為請求金額之增加，屬聲明之擴張，揆諸
    前開法條所示，並無不合，應予准許。
乙、實體方面：
一、原告主張：伊為訴外人羅壽來之子，羅壽來於96年10月10日
    因腸胃不適，由福慧安養院人員護送到基隆長庚醫院治療，
    詎胸腔科醫師即被告戊○○疏未注意羅壽來於96年10月20日
    、23日之痰液檢驗報告為陰性反應，以其X 光片顯示肺部有
    洞，誤診為陽性肺結核，將其強制在隔離病房醫治並服用治
    療肺結核藥物，繼以該院無法醫治肺結核，於96年11月7 日
    要求家屬乙○○○簽署同意書轉院至聯合醫院和平院區，由
    被告丙○○負責治療，詎被告丙○○未判讀病歷資料，疏未
    注意羅壽來住院期間之96年11月9 日、14日、15日痰液檢體
    經細菌培養均呈陰性反應，仍以肺結核陽性病人會傳染為由
    ，強制將其關在隔離病房，誤診並投與錯誤藥物給羅壽來服
    用，致其發生呼吸衰竭，嗣於97年1 月22日轉至台北縣土城
    市元復醫院呼吸照護病房治療時，已需長期仰賴呼吸器而呈
    植物人狀態，終至97年2 月24日不治死亡；另被告丁○○、
    庚○○、己○○分別為基隆長庚醫院及聯合醫院和平院區之
    醫檢師，未保留羅壽來之原始檢體，致無從複檢，侵害原告
    訴訟上證明及法益。被告等人之醫療疏失不法侵害羅壽來之
    生命權、身體、健康、自由，爰依侵權行為法律關係請求被
    告連帶賠償1,900 萬元精神慰撫金等語。併聲明：(一)被告應
    連帶給付原告1,900 萬元；(二)願供擔保請准宣告假執行。
二、被告各以：(一)被告戊○○、己○○部分：羅壽來於96年10月
    11 日 上午10點11分由福慧安養中心送至基隆長庚醫院急診
    ，於翌（12）日經痰液抗酸性抹片檢查呈陽性反應，同時胸
    部X 光影像呈現浸潤性變化，戊○○懷疑為開放性肺結核，
    對羅壽來開始抗結核藥物治療，嗣戊○○向羅壽來家屬說明
    病情及情況，建議並獲家屬同意安排轉院至聯合醫院和平院
    區治療；至被告己○○係醫師，並非醫檢師，僅於羅壽來住
    院期間採集檢體提出臨床病理檢驗報告單而已，亦遵循該院
    內部檢體處理作業流程辦理，並無任意銷毀檢體之疏失；(二)
    被告丙○○、丁○○、庚○○部分：羅壽來於96年11月7 日
    中午由基隆長庚醫院轉至聯合醫院和平院區隔離病房接受丙○○治療，入院當日理學檢查發現雙下肢水腫，判斷除肺結
    核外，尚有因長期臥床，飲食失調，加上糖尿病，尿道感染
    與肝功能異常等諸多病況影響下，導致營養不量所致，隔日
    驗血發現血中血蛋白低下，顯示住院當時營養狀況即很不好
    ，雖有符合肺結核之浸潤性病灶表徵，仍考量其狀況，增加
    腸胃營養吸收的藥物，以改善身體營養狀態，嗣羅壽來住院
    第3 天所採集之大便檢查呈潛血反應，96年11月16日又發生
    嘔吐現象，當日胸部X 光檢查並無特殊新病灶，翌（17）日
    發生血氧降低與氣促之情形，故丙○○施以氣管內管插入及
    呼吸器使用之治療，當時羅壽來之胸部呈現新的浸潤性變化
    ，遂投與抗生素治療肺炎，旋告知家屬病況危急，迨同年11
    月18日其女來院探視時，簽署不實行心肺復甦術同意書。羅
    壽來於該院治療呼吸衰竭使用呼吸器治療期間，丙○○曾試
    圖改善其營養狀態，但僅有暫時性效果，另因羅壽來心率不
    整等因素，無法脫離呼吸器。雖羅壽來於初入院之痰液抗酸
    性抹片3 次均為陰性，惟96年12月10日再次驗痰，其痰液抗
    酸性染色又轉呈陽性反應，迨97年1 月4 日起，丙○○再度
    漸進為羅壽來投予抗結核藥物，隨後其病情漸趨穩定，於97
    年1 月22日轉至元復醫院呼吸照護病房治療；至被告郭金融
    、庚○○係任職林森院區結核菌實驗室，均遵守相關檢體處
    理作業流程，將一般處理過的檢體接種於培養基後，依醫療
    廢棄物高溫高壓滅菌後丟棄，至羅壽來所接種於培養基的檢
    體，因未長出病菌，故無任何菌種可保存，原告顯不瞭解檢
    驗流程而有誤會；各等語置辯。併聲明：(一)如主文第1 項所
    示；(二)如受不利判決，願供擔保請准宣告免假執行。
三、兩造不爭執之事實
  (一)原告為訴外人羅壽來之子；被告戊○○、己○○係基隆長庚
    醫院醫師，被告丙○○係聯合醫院和平院區醫師，被告丁○○、庚○○則為聯合醫院醫療技術部醫檢師，在林森院區結
    核菌實驗室從事檢驗業務，
  (二)羅壽來於96年10月11日上午由福慧醫院安養中心送至基隆長
    庚醫院就醫，於翌（12）日下午入住隔離病房，由被告戊○○治療，懷疑羅壽來罹有開放性肺結核。
  (三)羅壽來於96年11月7 日中午由基隆長庚醫院隔離病房轉至聯
    合醫院和平院區，由被告丙○○擔任主治醫師。
  (四)基隆長庚醫院於96年10月20日、同年月23日對羅壽來之痰液
    抹片檢驗報告為陰性反應；另於96年11月9 日、14日、15日
    在聯合醫院和平院區之痰液抗酸性抹片3 次亦呈陰性反應。
  (五)羅壽來在基隆長庚醫院及聯合醫院和平院區所採集之痰液檢
    體均已丟棄。
  (六)羅壽來於97年1 月22日轉至台北縣土城市元復醫院治療，於
    97年2月24日不治死亡。
    以上事實，為兩造所不爭執，且有基隆長庚醫院臨床病理檢
    驗單、聯合醫院和平院區細菌培養檢驗報告、出院病歷摘要
    、元復醫院出具之死亡證明書為證（見本院卷(一)第20至22頁
    、第167 至168 頁），復有羅壽來之病歷（外放）為證，堪
    信為真正。
四、原告主張羅壽來因嘔吐不適陸續送基隆長庚醫院、聯合醫院
    和平院區治療，竟遭被告戊○○、丙○○誤診為開放性肺結
    核，且罔顧羅壽來藥物耐受力不佳，致其肝膽指數因被告戊○○、丙○○再三投藥而升高，本不應再使用肺結核藥物治
    療，卻使羅壽來使用呼吸器，終因呼吸衰竭不治死亡；另被
    告己○○、庚○○、丁○○未保留羅壽來之原始檢體，侵害
    其訴訟上證明及法益云云；惟為被告所否認，各以前揭情詞
    置辯，則本件爭點厥為：(一)羅壽來是否罹患開放性肺結核？
    被告戊○○、丙○○是否誤診？對羅壽來之治療有無疏失？
    (二)被告戊○○、丙○○對羅壽來之投藥及使用呼吸器治療有
    無疏失？(三)被告己○○、庚○○、丁○○未保留病患之檢體
    有無疏失？
五、法院之判斷：
  (一)羅壽來是否罹患開放性肺結核？被告丙○○、戊○○是否誤
    診？
  1.按民法第184 條第1 項前段規定侵權行為以故意或過失不法
    侵害他人之權利為成立要件，故主張對造應負侵權行為責任
    者，應就對造之有故意或過失負舉證責任；又原告於其所主
    張之起訴原因，不能為相當之證明，而被告就其抗辯事實，
    已有相當之反證者，當然駁回原告之請求（最高法院58年台
    上字第1421號、20年上字第2466號判例參照）。
  2.查：訴外人羅壽來因持續嘔吐於96年10月11日由福慧安養院
    送至基隆長庚醫院急診，當日胸部X 光檢查顯示兩側上肺葉
    有明顯纖維浸潤病灶，為典型肺結核影響學變化。經安排住
    院治療，翌（12）日送檢之痰液抗酸性抹片檢查亦呈陽性反
    應（1+），被告戊○○研判懷疑羅壽來罹患開放性肺結核，
    經照會感控醫師審核用藥之適當，投予包括Rifater （含
    Isoniazis 、Rifampicin及Pyrazinamide）及Ethambutol等
    抗結核藥物治療；嗣於羅壽來住院期間實施肝功能追蹤檢測
    ，發現其總膽紅素（total bilirubin ）上升（3.2mg/dL，
    正常值為不超過1.3mg/dL），且有輕微肝炎跡象（AST 50U/
    L ，正常值為不超過34U/L ），遂於同年10月30日停止使用
    可能發生肝毒性之Rifater ，改以不具肝毒性之Streptomy-
    cin 合併Ethambutol繼續治療。迨同年11月1 日複檢肝功能
    發現AST 降低（38U/L ），幾乎接近正常，再於11月2 日投
    予Isoniazid 治療結核病。因羅壽來於同年10月25日之痰液
    抹片仍為陽性，且出現藥物不良反應，被告戊○○考慮後續
    治療有可能必須使用第2 線抗結核藥物，經家屬同意於96年
    11月7 日將羅壽來轉診至聯合醫院和平院區等情，有基隆長
    庚醫院X 光檢查會診、報告單及臨床病理檢驗報告單（見本
    院卷(一)第62至64頁）、羅壽來在基隆長庚醫院之病歷（外放
    ）可稽，且經基隆長庚醫院97年10月24日函敘綦詳（見本院
    卷(一)第116 至117 頁）；又羅壽來轉至聯合醫院和平院區治
    療期間，由被告丙○○負責診治，持續使用Isoniazid ，同
    年11月9 日複檢肝功能顯示總膽紅素接近正常（1.31mg /dL
    ，正常值為不超過1.2mg/dL）、AST 正常（19U/L ，正常值
    不超過39U/L ）、ALT 正常（22U/L ，正常值未逾42U/ L）
    ，於11月19日加上Rifampicin治療，嗣11月27日總膽紅素再
    度上升至3.7mg/dL，停止使用抗結核藥物，迨肝功能回復正
    常後，於12月18日重新投予包括Isoniazis 、Ethambu- tol
    及Pyrazinamide等抗結核藥物。但12月24日肝功能又再度異
    常（總膽紅素2.3mg/ dL 、AST 181 U/L 、ALT 45U/L ），
    遂於當日停止所有抗結核藥物。俟97年1 月7 日AST 、ALT
    恢復正常後，始再度開始嘗試逐一投予Isoniazid 、
    Rifampicin及Ethambutol等藥物，因擔心再度發生肝毒性問
    題，遂調降其中Rifampicin使用劑量（每日450mg ，標準劑
    量為每日600 mg）各節，亦有聯合醫院和平院區病歷、出院
    病歷摘要、糞便檢查檢驗報告、醫囑單、護理記錄單、生化
    檢查檢驗報告、會診報告黏貼單、尿液檢查檢驗報告、體溫
    表、緊急檢查檢驗報告足憑（見本院卷(一)第152 頁、第154
    至170 頁、第174 至184 頁、第198 至202 頁、第204 至
    207 頁），併有羅壽來在基隆長庚醫院及聯合醫院和平院區
    之病歷（外放）為證，以上各節，復為原告所不爭執，堪信
    屬實。
  3.原告雖主張：被告戊○○、丙○○無視羅壽來於96年10月20
    日、23日在基隆長庚醫院及同年11月9 日、14日、15日在聯
    合醫院和平院區之痰液抹片檢驗報告均呈陰性反應，仍予強
    制隔離並服用抗肺結核藥物，顯係誤診云云，固據提出長庚
    醫院臨床病理檢驗報告單、聯合醫院和平院區細菌染色檢驗
    報告為憑（見本院卷(一)第239 至240 頁、第194 至196 頁）
    。惟：羅壽來於96年10月12日、同年月26日在基隆長庚醫院
    之痰液抗酸性抹片報告呈陽性，其於96年12月10日、97年1
    月16日在聯合醫院和平院區之痰液抗酸性抹片仍為陽性，且
    結核菌核酸增幅試驗（TB-PCR）亦為陽性，各有基隆長庚醫
    院臨床病理檢驗報告單、聯合醫院細菌染色檢驗報告、病歷
    可參（見本院卷(一)第63至64頁、第197 、200 、280 頁），
    另羅壽來在基隆長庚醫院胸部X 光檢查結果顯示兩側上肺葉
    纖維浸潤（Pulmonary TB lesion at BUL），為典型肺結核
    病灶，此有X 光檢查會診及報告單佐憑（見本院卷(一)第62頁
    ）。依卷附行政院衛生署疾病管制局（下稱疾管局）2008年
    6 月出版之「結核病診治指引」略以：「一痰塗片陽性肺結
    核：(1)至少2 次顯微鏡檢痰塗片陽性；或(2)至少1 次顯微鏡
    檢痰塗片陽性、且經醫師判定胸部X 光之病灶符合肺結核之
    變化、決定施予1 完整療程之抗結核治療；或(3)至少1 次顯
    微鏡檢痰塗片陽性且該檢體結核菌培養陽性」（見本院卷(一)
    第253 至254 頁），上開羅壽來之症狀應診斷為肺結核無訛
    ；行政院衛生署98年9 月9 日衛署醫字第0980262435號函送
    醫事審議委員會（下稱醫審會）第0000000 號鑑定書亦本同
    斯旨，認羅壽來一系列胸部X 光檢查所顯示之病灶皆為兩側
    上肺葉纖維浸潤，為肺結核病之典型影像學變化，非先前車
    禍受傷所導致（見本院卷(二)第67頁），足見羅壽來確有罹患
    肺結核甚明。至羅壽來上開痰液檢驗時所呈之陰性反應而未
    培養出菌種，諒係羅壽來接受抗肺結核藥物治療所致（參本
    院卷(一)第257 、258 頁），非謂羅壽來並未罹患肺結核，尚
    難執此驟認被告戊○○、丙○○有誤診情形，是原告上開主
    張，殊無足取。
  (二)被告戊○○、丙○○對羅壽來之投藥及使用呼吸器治療有無
    疏失？
  1.按因過失不法侵害他人之權利者，固應負損害賠償責任。但
    過失之有無，應以是否怠於善良管理人之注意義務為斷者，
    苟非怠於此種注意，即不得謂之有過失（最高法院19年上字
    第2746號判例參照）。而醫護人員為從事人類生命及健康之
    管理業務，倘按其業務之性質，已善盡醫療科技上危險防止
    之必要且完善之注意義務，符合當時臨床醫學實踐之醫療水
    準，尚難驟謂怠於善良管理人之注意義務而認有疏失。
  2.原告主張：被告戊○○、丙○○對羅壽來投予錯誤用藥，導
    致羅壽來呼吸衰竭云云，為被告一致否認，已難信為真；且
    Isoniazid 藥物會干擾結核菌脂質及核酸的合成，口服後吸
    收很對且完全對快速增殖的結核菌特別有效，能殺死細胞內
    外生長繁殖的結核菌，對血腦屏障的穿透力良好，是目前使
    用最廣泛的抗結核藥物；Rifampicin藥物可抑制結核菌（
    RNA-polymerase）的活性，具殺菌性，且對吞噬細菌具良好
    的穿透力，可殺死細菌內的桿菌，並穿透許多組織且達到相
    當高濃度；Pyrazinamide藥物對巨噬細胞內酸性（pH5.5 ）
    環境中生長緩慢的結核菌最具殺菌力，組織穿透力佳，具滅
    菌功能，故能減少結核病的復發率，為現代短程化療方案中
    的主要藥物之一；Ethambutol可抑制結核菌蛋白質的合成和
    破壞細菌的代謝，因而阻斷細菌的增殖，可避免結核菌產生
    抗藥性，為目前抗結核藥物中最常用的抑菌劑，以上各種藥
    物均屬第1 線抗結核藥物，此有上開結核病診治指引可考（
    見本院卷(一)第151 頁正、反面），羅壽來既經診斷為結核病
    ，基於尊重醫師就醫療行為所為高度專門性、技術性之判斷
    ，在符合投藥當時臨床醫療水準範圍內，應肯認醫師有按具
    體情事自由裁量治療方法之餘地。是被告戊○○、丙○○對
    其投予上開抗結核病藥物，尚難謂有何逸脫投藥當時臨床醫
    療水準而有疏失可言。
  3.又羅壽來在聯合醫院和平院區治療期間，於96年11月17日發
    生血氧降低與氣促情形，當時值班醫師給予氧氣，並以電話
    聯絡其女王羅金蓮，在徵得家屬同意後，轉至隔離加護病房
    ，給予氣管內管插管及高濃度氧氣使用之治療，當時羅壽來
    之胸部X 光呈新的浸潤性變化，遂給予抗生素治療等情，有
    當日病歷、護理紀錄單、出院病歷摘要醫囑單、呼吸照護紀
    錄可參（見本院卷(一)第165 至170 頁、第173 頁），依卷附
    出院病歷摘要之記載，羅壽來之右下肺野肺部實質病變可能
    因肺炎引起；至兩側下肺野浸潤增加可能因炎症反應（見本
    院卷(一)第168 頁反面），而一般使用呼吸器（氣管內管插管
    ）係為解決病患發生呼吸困難、呼吸微弱、沒有呼吸、呼吸
    衰竭或氧氣不足等問題，經氣管內插管後，使病患經由呼吸
    氣得幫助得致適當的通氣、氧合。經由氣管內插管可清理呼
    吸道分泌物，如病患病況有持續改善，可能於一段時間後移
    除氣管內插管，此有聯合醫院氣管內插管說明書可參（見附
    於外放病歷內），原告指被告丙○○不當使用呼吸器，致羅
    壽來呼吸衰竭云云，為不可採。
  4.醫審會上開鑑定意見亦認定：「病人於96年10月11日至長庚
    紀念醫院基隆分院急診室就診，該院於10月12日即懷疑為結
    核病，並開始治療，處理上符合當今醫學水準，並且遵照疾
    管局所擬定之結核病診療指引之建議。於使用抗結核藥物過
    程中，戊○○及丙○○皆定期追蹤藥物副作用之相關檢測，
    並隨時根據結果調整藥物，符合目前國內醫界及世界衛生組
    織之共識及指引」、「肺結核屬於傳染性疾病，尤其是痰液
    抗酸性抹片陽性者，傳染力更高，基於病人健康以及公共衛
    生之考量，必須治療。治療過程當中，病人多次發生肝炎等
    副作用，戊○○及丙○○皆根據國內醫界及世界衛生組織之
    共識及指引，逐一增加抗核藥物，所做之處置，已是目前公
    認對於產生這些副作用的結核病人者最佳、最安全之調藥方
    式」（見本院卷(二)第48頁），益證被告戊○○、丙○○對羅
    壽來病情之處置，符合當今臨床醫療水準，難謂有何用藥之
    疏失或有不當使用呼吸器之情，故原告主張被告戊○○、丙○○應負共同侵權行為責任云云，尚難信憑。
  5.至當事人主張有利於己之事實者，就其事實有舉證之責任。
    但法律別有規定，或依其情形顯失公平者，不在此限。民事
    訴訟法第277 條定有明文。依前開規定，並無醫院或醫師應
    就其醫療行為先負無侵權行為舉證之情形，如由主張醫院或
    醫師有過失者，先負舉證之責，尚無違反上開規定或有顯失
    公平之情形，則原告主張本件應由被告先就其醫療行為並無
    侵權行為負舉證之責，顯係就消極事實先負舉證責任，違反
    前述舉證責任之規定，自應由原告先就被告有過失之事實負
    舉證責任。縱令醫病雙方具有在專業知識上之不對等性，於
    涉訟時病方常處於舉證上之弱勢，惟於訴訟上仍得經由表見
    證明或其他證明程度減輕法理之運用，以資平衡，非得據此
    即得主張舉證責任倒置。本件原告既未舉證被告戊○○、丙○○就治療羅壽來期間有何過失，空言主張應由被告等人負
    無過失之舉證責任云云，並無可取。
  (三)被告己○○、庚○○、丁○○未保留病患之檢體有無疏失？
  1.按當事人因妨害他造使用，故意將證據滅失、隱匿或窒礙難
    使用者，法院得審酌情形，認他造關於該證據之主張或依該
    證據應證之事實為真實，民事訴訟法第282 條之1 固有明文
    。惟查：依卷附基隆長庚醫院微生物組檢體處理作業流程紀
    錄4. 5.1規定：「Urine 、Stool 、Sputum（即痰液）等檢
    體，接種完務必鎖緊，放置檢體保留盒內，保留1 星期後，
    再丟入滅菌袋內，待高壓滅菌」（見本院卷(二)第102 頁）；
    另聯合院區林森院區結核菌實驗室就檢體之處理流程，係將
    受檢之檢體處理後接種於培養基，處理過的檢體即依醫療廢
    棄物高溫高壓滅菌後丟棄，若接種的培養基有致病菌生長，
    則會進行菌種的鑑定及藥敏試驗，並將菌種保存，亦即實驗
    室通常是保留菌種而不是保留送驗檢體（痰及尿液）。本件
    病患羅壽來在基隆長庚醫院之痰液檢體，屬於感染性廢棄物
    ，檢驗完即丟棄；另羅壽來在聯合醫院和平院區所接種於培
    養基的檢體並未長出病菌，而無任何菌種可保存，此有本院
    98 年4月17日公務電話紀錄可考（見本院卷(二)第347 、348
    頁），然被告己○○等既係遵循相關檢體處理作業流程及實
    驗室常規辦理，非無正當理由任意丟棄上開具有證物意義之
    檢體，已難謂被告己○○等係以不正當手段妨害原告之舉證
    活動。
  2.況結核病的診斷必須綜合臨床表現，加上放射線學之變化，
    最後再以實驗室檢驗加以證實（見本院卷(一)第256 頁）。而
    鏡檢塗片耐酸性染色是臨床醫師診斷結核病之第1 步，其方
    法簡單、可提供第1 線醫師診斷與治療之有利依據，所有懷
    疑肺結核病人必須送痰液檢體至少2 次，最佳為3 次，塗片
    染色可檢測到每mL標本有5000至1 萬隻細菌，相反地只需10
    至100 隻細菌即可培養出來，因此塗片染色並不能排除結核
    病。50％至80％之肺結核病人的痰塗片耐酸性染色為陽性，
    塗片染色陽性但培養陰性之標本低於10％，其最大原因是由
    於病人有接受抗結核藥物治療，其他原因包括實驗室錯誤、
    過久之去污染、培養時間過短等各種因素（參疾管局編「結
    核病診治指引」，本院卷(一)第257 頁），本件羅壽來既經被
    告戊○○、丙○○綜合其臨床表現、放射線影像變化及實驗
    室檢查診斷罹患肺結核病屬實，業如前述，原告率以被告己○○等擅將羅壽來之檢體丟棄，影響其訴訟權，而有侵權行
    為云云，亦無足採。
六、綜上所述，原告依侵權行為法律關係請求被告戊○○、丙○○、己○○、庚○○、丁○○等5 人連帶給付1,900 萬元，
    及均自起訴狀繕本送達翌日起至清償日止按年息5 ％計算之
    利息，為無理由，應予駁回。又原告之訴既經駁回，其所為
    假執行之聲請亦失所附麗，一併駁回之。
七、本件為判決之基礎已臻明確，兩造其餘之攻擊或防禦方法及
    證據，經本院斟酌後，認為均不足以影響本判決之結果，亦
    與本案爭點無涉，自無逐一詳予論駁之必要，併此敘明。
八、據上論結，原告之訴為無理由，依民事訴訟法第78條，判決
    如主文。
中    華    民    國    99    年    3     月    29    日
                  民事第五庭    法  官  胡宏文
以上正本係照原本作成
如對本判決上訴，須於判決送達後20日內向本院提出上訴狀
中    華    民    國    99    年    3     月    29    日
                                書記官  曾寶生

司法院資訊處製作；財團法人民間司法改革基金會備份。
